【裁判字號】    90,交聲,989
【裁判日期】    920127
【裁判案由】    違反道路交通管理處罰條例聲明異議
【裁判全文】
臺灣臺北地方法院交通事件裁定                      九十年度交聲字第九八九號
    異  議  人
    即受處分人  甲○○  男  五.
右列受處分人因違反道路交通管理處罰條例案件，對於台北市交通事件裁決所中華民
國九十年九月二十日所為之處分（原處分案號：北市裁三字第裁二二－Ａ00000
000號、北市裁三字第駕裁二二－Ａ00000000號、北市裁三字第車裁二二
－Ａ00000000號），聲明異議，本院裁定如左：
    主      文
異議均駁回。
    理      由
一、按汽車駕駛人停車時，應依車輛順行方向緊靠道路右側停車，道路交通安全規則
    第一百十二條第一項第十款定有明文；又汽車駕駛人停車時，不依順行方向停車
    者，處新臺幣（下同）六百元以上一千二百元以下罰鍰，道路交通管理處罰條例
    第五十六條第一項第六款亦有明文。
二、本件異議人即受處分人甲○○所有車號ＢＡ－九七三一號自用小客車，於民國九
    十年六月二十九日下午三時四十分、同年七月十日下午一時四十九分、同年七月
    九日下午三時三十五分許，在台北市○○○路○段，不依順行方向停車，分別為
    台北市政府警察局交通警察大隊第三組員警郭進龍、劉金芳以拍照方式採證，並
    以受處分人所有之汽車違反道路交通管理處罰條例第五十六條第一項第六款規定
    之行為掣單逕行舉發，嗣受處人收受舉發通知單後，於應到案日期前之九十年八
    月十日向原處分機關申訴，經原處分機關函請原舉發單位調查結果，仍認受處分
    人所有之汽車違反前開規定，原處分機關乃於九十年九月二十日分別依道路交通
    管理處罰條例第五十六條第一項第六款及違反道路交通管理事件統一裁罰標準表
    之規定，分別裁處罰鍰九百元。
三、本件訊據受處分人固不否認其所有被舉發之上開自用小客車有如舉發機關所指之
    停車事實，惟否認其行為違規，辯稱：上開停車地點係海關辦公室門前廊上之私
    有土地，其三十餘年來均如此停放而未遭告發，倘因時空背景改變該處不得如此
    停放，舉發單位應公告週知，該舉發地點每天仍停滿車輛，此乃眾人皆不認該地
    點停車係違規所致，且停放於圍牆外巷道旁之車輛可不被舉發，卻舉發其停放於
    辦公室門前廊上私有土地之車輛，均有失公平及比例原則，又其第一次被舉發時
    ，舉發單位應按慣例將舉發通知單夾於車輛擋風玻璃窗上，及時通知其知所警惕
    ，舉發單位未能適時通知，致其再於相同地點以相同違規事實再遭連續舉發，因
    此第二、三張之舉發單均應撤銷云云。經查：（一）受處分人於右揭時間，在台
    北市○○○路二三八巷四號前（民權東路三段一八四巷口）交岔路口十公尺內，
    橫向而不依順行方向違規停車之事實，業據證人即舉發之員警郭進龍於本院調查
    時證述明確，並有採證照片三紙、台北市政府警察局松山分局函一份附卷可稽，
    應堪認為真實；且從採證照片觀之，受處分人所有之前開自小客車後輪、車尾部
    分，已逾路面，亦為受處分人所不否認，則有妨害往來汽、機車通行之安全；又
    對照道路交通安全規則第一百十二條第二項：「停車時間、位置、方式及車種，
    如公路或警察機關有特別規定時，應依其規定」，可知除公路或警察機關作特別
    規定外，應依車輛順行方向停車，本件受處分人被舉發違規停車之處所，並無得
    不依車輛順行方向停車之標誌或標線，亦即無停車方式之特別規定，是其停車未
    依車輛順行方向，即與法有未合，受處分人既領有駕駛執照，即應知前揭舉發地
    點不依順向停車將遭舉發受罰，不能以舉發單位未公告週知為由免除其責；至於
    該停車地點之土地誰屬，並不影響該車停放區○○○○道路一部之事實，亦不能
    解免其違規之事實，受處分人仍應按照前開規定停放車輛，是受處分人所辯，尚
    難認為可採。（二）又逕行舉發違反道路交通管理事件，經汽車所有人依通知單
    所載應到案日期前到案，並告知違規駕駛人姓名、身分證統一編號及住址者，處
    罰機關應即另行通知違規駕駛人到案依法處理，逾應到案日期者，處罰機關應依
    道路交通管理處罰條例第八十五條第三項規定處罰該汽車所有人，違反道路交通
    管理事件統一裁罰標準及處理細則第二十四條亦定有明文，易言之，如汽車駕駛
    人在道路違規，為警當場攔停者，處罰機關固應處罰實際違規駕駛人，惟若舉發
    機關並非當場對該部汽車攔停，而係依違反道路交通管理事件統一裁罰標準及處
    理細則第二十三條第一項第五款規定以科學儀器取得違規證據資料（如照相機或
    測速器）逕行舉發者，此際舉發機關只能依上開處理細則第二十三條第二項規定
    對汽車所有人為掣單舉發，又同細則第十二條第四項規定，逕行舉發汽車違反上
    開條例第五十六條規定，駕駛人不在場或未能將車輛移置者，每逾二小時，得連
    續舉發之，且逕行舉發之舉發通知單依慣例係以付郵送達受處分人，並無如停車
    繳費通知單般將通知單夾於車輛擋風玻璃之慣例，是原舉發單位以受處分人為本
    件被舉發自用小客車所有人而於前揭時間予以舉發共三次，並無違誤。（三）再
    受處分人被舉發之處所得否另行檢討改為如受處分人所指之停車方式，應由受處
    分人另尋其他適當管道建議，尚非本院權責；而他人違規停車或多數人皆違規未
    依順行方向停車，且迄今該處停車仍未見改變等情，倘若屬實，自應由受處分人
    檢具事證請相關單位速往舉發，然此均不礙受處人所有之車輛未依順向停車之違
    規事實。是本件事證明確，受處分人之違規行為堪予認定。
四、綜上所述，受處分人所有之上開自用小客車確有在右揭時地不依順行方向停車之
    違規行為，且受處分人係依限自行到案，從而原處分機關依道路交通管理處罰條
    例第五十六條第一項第六款、第八十五條第三項及規定及違反道路交通管理事件
    統一裁罰標準表，分別裁處受處分人九百元之罰鍰，核無違誤，本件受處分人之
    異議為無理由，均應予駁回。
據上論斷，應依道路交通案件處理辦法第十九條，裁定如主文。
中      華      民      國    九十二    年      一      月    二十七    日
                                    臺灣臺北地方法院交通法庭
                                        法  官  蕭  清  清
右正本證明與原本無異。
如不服本裁定，應於裁定送達後五日內向本院提出抗告狀。
                                        書記官  劉  麗  英
中      華      民      國    九十二    年      一      月     二十九   日


司法院資訊處製作；財團法人民間司法改革基金會備份。
